臺灣臺南地方法院民事裁定
                                   110年度家調裁字第79號
聲  請  人  
即  反請求
相  對  人  張ＯＯ

代  理  人  李慧千律師
相  對  人  
即  反請求
聲  請  人  張ＯＯ  

            張ＯＯ  

上列聲請人張ＯＯ請求給付扶養費事件及相對人張ＯＯ、張ＯＯ反請求
減輕或免除扶養義務事件，本院合併裁定如下：
    主    文
一、聲請人甲○○之聲請駁回。
二、相對人丙○○、乙○○對於聲請人甲○○之扶養義務，均應予免除
    。
三、第一項程序費用新臺幣2,000元及第二項程序費用新臺幣1,0
    00元，均由聲請人甲○○負擔。
    理    由
一、本件聲請人甲○○請求相對人丙○○、乙○○給付扶養費事件，業
    據相對人丙○○、乙○○反請求減輕或免除扶養對於聲請人之扶
    養義務，茲因反請求部分為當事人不得處分之事項，但兩造
    於調解程序，已就聲請人甲○○對於相對人丙○○、乙○○於成年
    前有未盡扶養照顧之事實（亦即相對人丙○○、乙○○有無得以
    減輕或免除對於聲請人甲○○扶養義務之事實）均不爭執，並
    依據家事事件法第33條第1項規定合意聲請本院裁定終結，
    有民國110年4月12日合意程序筆錄在卷可稽，本院自應依前
    揭規定而為裁定。及本件兩造互為聲請人及相對人，為免稱
    謂混淆，本件裁定記載為聲請人甲○○、相對人丙○○、乙○○，
    併此說明。
二、按直系血親相互間，互負扶養之義務，民法第1114條第1款
    固有明文。惟按受扶養權利者有下列情形之一，由負扶養義
    務者負擔扶養義務顯失公平，負扶養義務者得請求法院減輕
    其扶養義務：一對負扶養義務者、其配偶或直系血親故意為
    虐待、重大侮辱或其他身體、精神上之不法侵害行為。二對
    負扶養義務者無正當理由未盡扶養義務。受扶養權利者對負
    扶養義務者有前項各款行為之1，且情節重大者，法院得免
    除其扶養義務。民法第1118條之1第1項、第2項亦有明文。
三、聲請人甲○○之聲請意旨略以：
  ㈠聲請人與相對人為父女關係，聲請人於89年間與相對人之母
    即關係人許ＯＯ離婚，未有扶養相對人之事實。聲請人因身體
    狀況不佳，沒有工作，生活均靠政府中低收入補助才得以維
    持，109年年底經公所通知因聲請人之女即相對人之收入增
    加，故聲請人未能符合原本之補助規定，不能取得中低收入
    之補助，聲請人因而無法維持生活。
  ㈡相對人等應負擔聲請人每月所需扶養費用數額，參酌行政院
    主計處公布之臺灣地區平均每人每月消費支出，聲請人所居
    住之台南市最近一年度即107年度平均每人每月消費支出金
    額為新台幣（下同）19,536元，聲請人每月領有中低收入的
    老人生活津貼3,879元，故請求相對人二人每月各分擔聲請
    人5,000元之扶養費。
  ㈢聲明：⒈相對人應自本裁定確定之日起至聲請人死亡之日止，
    按月於每月5日前各給付聲請人扶養費5,000元，如有一期遲
    誤為給付，其後一年期間亦視為到期。⒉聲請程序費用由相
    對人負擔等語。
四、經查：
  ㈠聲請人甲○○主張兩造為父女關係，相對人丙○○、乙○○對其負
    有法定扶養義務乙節，業據聲請人甲○○提出相對人之戶籍謄
    本為憑，復經本院依職權調閱聲請人甲○○與相對人之母許ＯＯ
    之戶籍資料，有個人戶籍資料查詢結果2件附於本院110年度
    司家非調字第83號卷，可信為真正。
  ㈡又聲請人甲○○主張其身體狀況不佳，沒有工作，均靠政府中
    低收入之補助維生乙節，則提出108年度綜合所得稅各類所
    得資料清單、全國財產稅總歸戶財產查詢清單為證，可認聲
    請人甲○○於無所得及財產，確有不能維持生活之事實，其因
    此請求相對人丙○○、乙○○給付扶養費，自非無據。
  ㈢惟相對人丙○○、乙○○抗辯略以：相對人二人對聲請人從小時
    候開始就沒有印象，從媽媽口中知道爸爸這個角色，期間聲
    請人也未向相對人聯絡及請求負擔扶養費，直到收到聲請狀
    來法院調解才與聲請人見面。因聲請人甲○○對相對人二人從
    未履行扶養義務，反請求免除對於聲請人甲○○之扶養義務乙
    節，除為聲請人甲○○所不否認，自陳確實未盡到扶養責任，
    離婚後也沒有回家探視相對人及給付扶養費等語在卷。關係
    人即相對人二人之母親許ＯＯ亦到庭陳稱：剛結婚的時候甲○○
    有跟我住一起，但我生下丙○○、乙○○二人後，在77年到82年
    間甲○○就去賭博，有賭債，有債主來家裡要錢，我在婚前我
    名下有房子，房子有出售幫忙甲○○清償賭債，甲○○82年離開
    家庭，我單獨扶養丙○○、乙○○，另外還幫忙甲○○清償之前沒
    有還完得債務，我也知道甲○○有侵占罪的前科，我也知道他
    在外面有家庭，外面的女人會打電話來家裡騷擾。甲○○82年
    間離家後，到89年間聽說他有一些信用卡債，我就打電話給
    甲○○，我們就辦理協議離婚，自89年以後至丙○○、乙○○成年
    前都沒有回來找過我們，也沒有付過小孩的扶養費等語（見
    110年度司家非調字第83號卷110年4月12日和議程序筆錄）
    。可見，相對人二人抗辯聲請人甲○○未盡扶養責任之事實，
    應屬真實可信。
  ㈣兩造復於調解期日，對於下列事實均不爭執，並製作合意程
    序筆錄：
  ⒈聲請人即反請求相對人於相對人即反請求聲請人於年幼，未
    盡照顧扶養責任，與關係人許ＯＯ89年離婚後，也未負擔扶養
    費及返家探視丙○○、乙○○。
  ⒉本院依職權調取兩造稅務電子閘門財產調件明細表之內容。
  ⒊聲請人即反請求相對人對相對人即反請求聲請人負扶養義務
    而無正當理由未負扶養義務，且情節重大，得免除扶養義務
    之原因事實。
  ㈤綜上所述，聲請人甲○○固因無工作，難以維持生活，而有受
    相對人丙○○、乙○○扶養之需要。但聲請人甲○○於相對人丙○○
    、乙○○二人年幼時，即未盡照顧扶養責任，與關係人許ＯＯ離
    婚後，亦未負擔扶養費及返家探視丙○○、乙○○，致相對人二
    人對聲請人全然陌生，直至調解時才見面，彼此親子關係疏
    離，形同陌路，聲請人甲○○對於相對人丙○○、乙○○確有未盡
    扶養義務之事實，且其未提出有何不能盡扶養義務之正當事
    由供本院調查審認，可認聲請人甲○○無正當理由對相對人丙○○、乙○○未盡扶養義務之情節確屬重大，相對人丙○○、乙○○
    據此主張免除對於聲請人甲○○之扶養義務，要屬可採。從而
    ，聲請人甲○○請求相對人丙○○、乙○○給付扶養費，為無理由
    ，應予駁回，併於主文第二項諭知免除相對人丙○○、乙○○對
    於聲請人甲○○之扶養義務。
五、依家事事件法第33條、第97條、第125條第2項、第104條第3
    項，非訟事件法第21條第2項、第24條第1項，民事訴訟法第
    78條，裁定如主文。
中　　華　　民　　國　　110 　年　　5 　　月　　21　　日
                  家事法庭      法  官  許蕙蘭
以上正本係照原本作成。
如對本裁定抗告須於裁定送達後10日內向本院提出抗告狀及其繕
本，並應繳納抗告費新臺幣1,000元。
中　　華　　民　　國　　110 　年　　5 　　月　　24　　日
                                書記官  林書婷